【裁判字號】    95,交上易,109
【裁判日期】    951221
【裁判案由】    過失傷害
【裁判全文】
臺灣高等法院高雄分院刑事判決       95年度交上易字第109號
上  訴  人
即  被  告  乙○○
上列上訴人因過失傷害案件，不服臺灣高雄地方法院95年度交訴
字第116 號中華民國95年9 月13日第一審判決（起訴案號：臺灣
高雄地方法院檢察署95年度調偵字第390 號），提起上訴，本院
判決如下：
    主  文
上訴駁回。
乙○○緩刑貳年。
    事  實
一、乙○○於民國95年1 月13日13時許，騎乘車牌號碼L96-031
    號重型機車，沿高雄市○○區○○路309 巷由西往東方向行
    駛，行經該巷與義勇路148 巷之無號誌T 字型交岔路口時，
    本應注意汽車（包括機車）行駛時，駕駛人應注意車前狀況
    ，並隨時採取必要之安全措施，而依當時日間有自然光線、
    柏油路面無缺陷及其智識能力等情形，並無不能注意之情事
    ，竟疏未注意而貿然前行，適甲○○騎乘車牌號碼TXJ-068
    號輕型機車沿高雄市○○區○○路148 巷由南往北行駛至該
    處，亦疏未注意駕駛人應注意車前狀況，隨時採取必要之安
    全措施，即貿然進入該交岔路口，致乙○○所騎機車車頭與
    甲○○所騎機車車前塑膠置物籃左後側發生撞擊，甲○○因
    而人車倒地，受有右腰、腹部挫傷及背部扭傷（起訴書誤載
    為背部挫傷）等傷害。
二、案經甲○○訴由高雄市政府警察局苓雅分局移請臺灣高雄地
    方法院檢察署檢察官偵查起訴。
    理  由
一、程序方面：
  (一)證人甲○○曾於95年2 月20日檢察官偵查中到庭具結作證，
    其向檢察官所為之言詞陳述，並無證據證明有何顯不可信之
    情況，且與本案待證事實相關，依刑事訴訟法第159 條之1
    第2 項規定，得為證據。
  (二)卷附告訴人國軍高雄總醫院附設民眾診療服務處診斷證明書
    2 份，係上開醫院因告訴人之請求始行製作、出具，並非於
    例常業務過程中必然、接續不斷製作之紀錄文書或證明文書
    ，尚與刑事訴訟法第159 條之4 第2 款規定不合。惟觀諸前
    開診斷證明書之內容，係就告訴人之傷勢確經該院專業醫師
    診療、及該傷勢係何種傷害等節為證明，並經上開醫院主治
    醫師簽名或蓋章出具，顯係醫師基於其醫療專業，就告訴人
    之病情診療判斷後始行製作，且司法機關隨時可以調取醫師
    依醫師法第12條規定所製作，並由醫師執業之醫療機構依醫
    療法第70條規定保存之病歷與之相互核對，若有錯誤，甚易
    發現並糾正，綜上所述，上開診斷證明書可信度甚高，屬於
    可信之特別情況下製作之文書，依刑事訴訟法第159 條之4
    第3款 規定，有證據能力。
  (三)卷附道路交通事故現場圖、道路交通事故調查報告各1 份，
    均屬被告以外之人於審判外之書面陳述，而公訴人及被告就
    上開書面陳述，均於審判程序未聲明異議，即視為同意作為
    證據（見本院審判筆錄），本院審酌該等書面陳述作成之情
    形均屬正常，並無任何違反法定程序或不當之情形，且與待
    證事實有關聯性，認適當作為證據，故上開書面陳述依刑事
    訴訟法第159 條之5 第2 項規定，均具有證據能力。
二、訊據上訴人即被告乙○○（下稱被告）固坦承曾於上開時、
    地與告訴人甲○○發生車禍，惟矢口否認有何過失傷害犯行
    ，辯稱：當時伊的機車已經通過交岔路口一半，是告訴人的
    機車車頭撞到伊機車右後方的置物箱，伊沒有過失云云。經
    查：
  (一)被告於警、偵訊、原審及本院審理時均坦承其於95年1 月13
    日13時許，騎乘上開機車沿高雄市○○區○○路309 巷由西
    往東方向行駛，行經該巷與義勇路148 巷之無號誌T 字型交
    岔路口時，與沿義勇路148 巷由南往北方向行駛至該處之告
    訴人所騎機車發生撞擊等事實。且證人即告訴人甲○○於偵
    訊及原審審理時證述：當時在上開路口，伊要直行，被告從
    左邊騎過來，撞到伊機車左邊前車輪處，之後伊就往右邊跌
    倒，車上東西掉了滿地，車前的菜籃（塑膠置物籃）破掉，
    車禍發生後伊向被告建議報警處理，被告不同意，後來被告
    叫伊跟他去他家處理，但被告騎到正義路309 巷與正義路口
    就加速離開了等語（見95年度偵字第4795號偵查卷〈下稱偵
    一卷〉第7 、8 頁、原審卷第58頁）。是審酌告訴人車前塑
    膠置物籃（位於前車輪上方處）係左後側（接近車體位置）
    破損，置物籃前方、右側均無破損情形，有該置物籃照片4
    張附卷可稽（見偵一卷第19、20頁），若如被告所述，本件
    車禍是告訴人之車頭前方撞上被告所騎機車右後側置物箱，
    因被告係自告訴人左方騎來，告訴人如果因為撞擊而倒地，
    應往右側倒下，則告訴人前開置物籃左後側既非撞擊點（撞
    擊點是置物籃前方），亦非倒地時會撞到地面之位置（著地
    處是置物籃右側），應不會出現該置物籃左後側破損，前方
    、右側反無破損之情形。反之，若如告訴人所證，本件車禍
    是被告之車頭撞上告訴人前開置物籃左側，則該置物籃左後
    側既為直接撞擊點，受到之撞擊力道最大，確有可能造成該
    處破損，而置物籃前方、右側均未破損之結果，由此可知，
    告訴人所為係被告車頭撞到伊前車輪左側（亦即上開置物籃
    左側）之證詞較被告所述可採，應認本件車禍之經過，係被
    告之車頭與告訴人之車前塑膠置物籃左後側處發生撞擊。此
    外，並有道路交通事故現場圖、道路交通事故調查報告各1
    份附卷可憑，是被告於上開時、地，確有未注意車前狀況，
    隨時採取必要之安全措施，貿然前行而與告訴人發生車禍之
    情形無疑，被告前開辯解與事實不符，不足採信。
  (二)本件告訴人因車禍而受有右腰、腹部挫傷及背部扭傷等傷害
    之事實，業據告訴人於偵訊及原審審理時以證人身份證述明
    確（見偵一卷第7 、8 頁及原審卷第58頁），復有國軍高雄
    總醫院附設民眾診療服務處診斷證明書2 份在卷可考，堪認
    屬實。按汽車（包括機車）行駛時，駕駛人應注意車前狀況
    ，並隨時採取必要之安全措施，道路交通安全規則第94條第
    3 項定有明文。本件被告行經上開交岔路口時，本應注意車
    前狀況，並隨時採取必要之安全措施，而依車禍發生時間及
    卷附現場照片3 張所示，當時外在狀況為日間有自然光線、
    柏油路面無缺陷，依當時情形及被告智識、能力，被告並無
    不能注意之情形，竟疏未注意上開規定而貿然前行，致所騎
    機車車頭與由右方行駛而來之告訴人所騎機車車前塑膠置物
    籃左後側發生撞擊，被告就上開車禍之發生顯有過失，且其
    過失行為使告訴人受傷，被告之過失行為與告訴人之受傷結
    果間，具有相當因果關係。至告訴人雖指稱於車禍發生時，
    其機車尚未進入上開交岔路口，正暫停下來觀察左右有無來
    車，就遭被告撞上云云。惟依卷附3 張現場照片所示，正義
    路30 9巷是1 條筆直之巷道，南側路邊擺有1 排盆栽，而被
    告於車禍當時既然是沿該巷道由西往東方向直行，若告訴人
    之車頭尚未進入前開交岔路口，被告實難在前行時撞到告訴
    人之車前置物籃左後側，堪認告訴人就本件車禍之發生，亦
    有疏未注意車前狀況，隨時採取必要之安全措施，貿然駛入
    前開交岔路口，違反道路交通安全規則第94條第3 項規定之
    過失。然被告仍不能因告訴人亦有過失，即解免罪責。綜上
    ，本件事證明確，被告犯行堪予認定。
三、核被告所為，係犯刑法第284 條第1 項前段過失傷害罪。公
    訴意旨固認被告除上開過失外，復有應注意機車行駛至無號
    誌交岔路口時，應減速慢行，作隨時停車之準備，竟疏未注
    意而貿然通過路口之過失，然按告訴人之告訴，係以使被告
    受刑事訴追為目的，是其陳述是否與事實相符，仍應調查其
    他證據以資審認（最高法院52年臺上字第1300號判例意旨參
    照）。查告訴人雖於原審審理時指稱：當時被告很快地騎過
    來，撞到伊機車的左邊前車輪等語，惟被告否認有上開過失
    ，而除告訴人之指訴外，公訴人並未提出其他積極證據證明
    被告確有機車行駛至無號誌交岔路口時，未減速慢行而貿然
    通過路口，致發生本件車禍之過失，揆諸前揭判例要旨，自
    難僅憑告訴人之指訴，即認被告確有此項過失，故公訴意旨
    此部分之認定尚有未洽，附此敘明。
四、原判決認被告罪證明確，因而適用刑法第284 條第1 項前段
    、第41條第1 項前段，罰金罰鍰提高標準條例第1 條前段，
    修正前罰金罰鍰提高標準條例第2 條等規定，並審酌被告騎
    乘重型機車，本應謹慎注意遵守交通規則，以維其他參與道
    路交通者之安全，竟未注意車前狀況，並隨時採取必要安全
    措施，即貿然前行，致與告訴人發生車禍，使告訴人受有右
    腰、腹部挫傷及背部扭傷等傷害，且迄未與告訴人達成和解
    ，賠償告訴人所受損害，惟念被告並無前科，有臺灣高等法
    院被告前案紀錄表1 份在卷可參，素行良好，告訴人就本件
    車禍之發生亦有前述之過失，及雙方之過失程度、告訴人傷
    勢等一切情狀，量處拘役30日，並諭知易科罰金以300 元即
    新臺幣900 元折算1 日（按被告行為後，刑法已於94年2 月
    2 日修正公布，於95年7 月1 日施行，新修正刑法第41條易
    科罰金之折算標準修正為以新臺幣1 千元、2 千元、3 千元
    折算1 日，較修正前舊法之銀元3 百元即新臺幣9 百元折算
    1 日為重，修正後之法律易科罰金較重，依刑法第2 條第1
    項前段從舊從輕之規定，亦應適用有利於被告之修正前之刑
    法第41條易科罰金之折算標準處罰）；經核原判決認事用法
    ，尚無不合，量刑亦屬允當。被告上訴意旨，否認犯罪，指
    摘原判決不當，即無理由，應予駁回。
五、查被告未曾受有刑徒刑以上刑之宣告，有臺灣高雄地方法院
    檢察署刑案資料查註紀錄表暨臺灣高等法院被告全國前案紀
    錄表各一份附卷可稽，此次係屬偶發過失犯，況被告於本院
    審理中已與告訴人甲○○達成附帶民事和解，並已支付告訴
    人15,000元完畢，有附帶民事和解書及郵政國內匯款執據在
    卷可憑。是被告經此論罪科刑之教訓，當知警惕，應無再犯
    之虞，本院認其所宣告之刑，以暫不執行為適當，爰併宣告
    緩刑2 年。
六、本件被告被訴肇事逃逸部分，經原審判決無罪後，因檢察官
    未上訴，故該部分已判決確定，本院不再予論述，併此敘明
    。
據上論斷，應依刑事訴訟法第368 條，刑法第74條第1 款，判決
如主文。
本案經檢察官陳國全到庭執行職務。
中    華    民    國    95    年    12    月    21    日
                  刑事第四庭    審判長法  官  蕭權閔
                                      法  官  林水城
                                      法  官  吳進寶
以上正本證明與原本無異。
本判決不得上訴。
中    華    民    國    95    年    12    月    21    日
                                      書記官  林佳蓉
附錄本件判決論罪科刑法條：
中華民國刑法第284條第1項：
因過失傷害人者，處6 月以下有期徒刑、拘役或5 百元以下罰金
，致重傷者，處1 年以下有期徒刑、拘役或5 百元以下罰金。


司法院資訊處製作；財團法人民間司法改革基金會備份。
